臺灣板橋地方法院刑事判決　　　　　　　99年度易字第2910號
公　訴　人　臺灣板橋地方法院檢察署檢察官
被　　　告　謝永賢
上列被告因詐欺案件，經檢察官提起公訴（99年度偵字第23848
號），本院判決如下：
    主  文
謝永賢意圖為自己不法之所有，以詐術使人將本人之物交付，處
有期徒刑肆月，如易科罰金，以新臺幣壹仟元折算壹日；又意圖
為自己不法之所有，以詐術使人將本人之物交付，處有期徒刑肆
月，如易科罰金，以新臺幣壹仟元折算壹日。應執行有期徒刑陸
月，如易科罰金，以新臺幣壹仟元折算壹日。
    事  實
一、謝永賢係址設新北市○○區○○路一六三號三樓一隆廣告工
    程有限公司（下稱一隆公司）之實際負責人，前因積欠楊進
    益新臺幣（下同）二百八十一萬五千元債務，嗣與楊進益就
    上開欠款達成分期償還協議，由謝永賢自民國九十九年二月
    六日起每月償還楊進益五萬元。詎謝永賢意圖為自己不法之
    所有，明知其自不詳之人處所取得發票人分別為長德開發股
    份有限公司（下稱長德公司）、儀豐產業有限公司（下稱儀
    豐公司），受款人均為「一隆廣告工程有限公司」、金額分
    別為「貳拾參萬伍仟元整」、「貳拾肆萬柒仟伍佰元整」、
    票載發票日分別為「九十九年四月十二日」及「九十九年四
    月二十一日」之支票二紙（支票之詳細資料如附表所示），
    實際上無兌現之可能，竟分別於九十九年二月六日及同年月
    二十一日，在桃園縣桃園市○○路楊進益之住處，分持上開
    支票向謝永賢訛稱：該等支票係伊施作工程之票款收入，欲
    以上開支票償還二期債務，並要求楊進益找還票載金額扣除
    債務及利息後之款項，致楊進益誤信為真陷於錯誤，經分別
    扣除五萬、七萬元債款及各以每日萬分之七利率計算共計六
    十日之利息後，分別找還十七萬七千二百三十元、十七萬零
    四十五元之現金予謝永賢。嗣楊進益屆期提示上開支票，發
    現存款不足及已為拒絕往來戶而遭退票，復未獲謝永賢清償
    上述欠款，始知受騙。
二、案經楊進益告訴臺灣板橋地方法院檢察署檢察官偵查起訴。
    理  由
壹、程序方面：
    本件認定事實所引用之卷證資料，並無證據證明係公務員違
    背法定程序所取得，又檢察官及被告於本院準備程序及審判
    期日時均表示同意作為證據而不予爭執，且迄至言詞辯論終
    結前亦未再聲明異議，依刑事訴訟法第一百五十九條之五第
    一項之規定，本件認定事實所引用之證據，縱屬傳聞證據而
    不符刑事訴訟法第一百五十九條之一至第一百五十九條之四
    之規定者，仍均有證據能力。
貳、實體方面：
一、訊據被告謝永賢固坦承持上開支票向告訴人楊進益表示欲清
    償二期債款，經扣除債款及利息後找付如上現金予伊等情不
    諱，惟矢口否認有何詐欺取財犯行，辯稱：上開支票係伊分
    別為儀豐公司、長德公司從事圍籬及看板工程所取得之票款
    收入，而由自稱儀豐公司人員之「小陳」及另一真實姓名年
    籍不詳之男子交付予伊，伊不知上開支票係不可能兌現之空
    頭支票，亦無詐欺楊進益之犯意云云。惟查：
（一）前揭事實業據告訴人楊進益於檢察官偵訊時指訴綦詳，復
      經證人即告訴人於本院審理中具結證述：第一張支票是扣
      五萬元，第二張支票是扣七萬元，都不含利息，利息是一
      天百分之七，一萬元一天利息七元，一個月利息二百十元
      ，二張支票都扣二個月的利息，剩下的就是伊找給被告的
      金額等語在卷（見本院卷第二十八頁背面），且有告訴人
      所提出上開支票二紙之正反面影本、退票理由單各二份、
      協議書、本票影本等件在卷可稽（見偵查卷三頁至第六頁
      、第一百零四頁至第一百二十三頁），是告訴人交付予被
      告之現金共三十四萬七千二百七十五元無誤。
（二）證人即儀豐公司之登記負責人楊天祥於檢察事務官詢問時
      即陳稱：伊現從事資源回收工作，不認識字，亦不知何人
      以其名義開設儀豐公司，伊不認識被告，並未簽發本件如
      附表編號二所示之支票予被告等語明確（見偵查卷第一百
      三十頁、第一百三十一頁），參以儀豐、長德二公司於九
      十七年度分別僅有二元、八十五元之利息所得，而儀豐公
      司負責人楊天祥、長德公司負責人林志梅僅有來自於其他
      公司行號之薪資所得，惟均無來自儀豐、長德公司之薪資
      所得；又儀豐、長德公司自九十八年五月至九十九年五月
      間簽發支票總張數分別為八十一張、一百六十一張，均全
      數退票，退票金額分別達八千零一萬九千一百四十六元、
      五千七百五十二萬六千七百四十一元等情，亦有稅務電子
      閘門財產所得調件明細表、法務部票據信用資訊連結作業
      電腦列印畫面附卷足憑（見偵查卷第二十八頁、第三十四
      頁、第三十七頁至第四十八頁、第五十四頁至第六十四頁
      ），足見告訴人指證本件上開二支票為實際上無法兌現之
      支票屬實。
（三）被告雖辯稱：上開二支票係伊為儀豐、長德公司施作圍籬
      及看板工程，客戶交付之工程款項支票云云，然經警前往
      該二公司設立地址訪查結果，均無上開二公司在該處實際
      經營，此有新北市政府警察局蘆洲分局九十九年八月十七
      日北縣警蘆字第○九九○○三一七二○號函、新北市政府
      警察局蘆洲分局九十九年八月十八日北縣警海刑字第○九
      九○○三四八九九號函及所附訪查筆錄、查訪表在卷可查
      。且被告就交付支票之人之年籍資料一無所悉，僅泛稱：
      其中儀豐公司部分係由一名自稱「小陳」之男子交付，另
      長德公司部分則係由一不詳男子交付云云，則被告前揭所
      辯，已難遽信。況本件支票二紙之受款人欄「一隆廣告工
      程有限公司」等文字，不論字型、筆觸、書寫方式、油墨
      粗細均如出一轍，顯係同一人填載，益徵被告辯稱：上開
      二支票，係伊於不同時間，為不同公司施作工程後，由不
      同公司簽發後，分由二人交付之工程收入云云，悖於常理
      ，洵不足採。尤其，被告於交付上開二支票時，利用票載
      發票日尚未屆至，告訴人未及兌現之際，即要求告訴人找
      還扣除債款與利息後之現金，亦與一般交易常情相違，從
      而，被告對告訴人施以前開詐術，騙取上揭金額，具有詐
      欺取財之不法所有意圖，至為灼然。
（四）綜上所述，被告確有施用詐述，以不法圖得告訴人所交付
      款項之犯行甚明，其前揭所辯無非卸責之詞，委無足取，
      本件事證明確，其犯行堪以認定。
二、核被告所為，均係犯刑法第三百三十九條第一項之詐欺取財
    罪。其前後二次犯行，犯意各別，行為互殊，應分論併罰。
    至本件被告係向告訴人詐得三十四萬七千二百七十五元，已
    如前述，公訴意旨指告訴人係交付二十九萬元現金予被告容
    有未當，併此敘明。爰審酌被告之素行狀況、犯罪動機、手
    段、目的、所生危害及犯罪後否認犯行，態度不佳，且迄未
    賠償告訴人所受損失等一切情狀，分別量處如主文所示之刑
    ，並均諭知易科罰金之折算標準，及定其應執行刑與易科罰
    金之折算標準。
據上論斷，應依刑事訴訟法第二百九十九條第一項前段，刑法第
三百三十九條第一項、第四十一條第一項前段、第五十一條第五
款，刑法施行法第一條之一第一項、第二項前段，判決如主文。
本案經檢察官黃明絹到庭執行職務。
中    華    民    國   100    年    1     月    7     日
                刑事第八庭    審判長法  官  陳  鴻  清
                                    法  官  賴  彥  魁
                                    法  官  劉  安  榕
以上正本證明與原本無異
如不服本判決，應於判決送達後10日內敘明上訴理由，向本院提
出上訴書狀（應附繕本），上訴於臺灣高等法院；未敘述上訴理
由者，應於上訴期間屆滿後20日內向本院補提理由書（均須按他
造當事人之人數附繕本），切勿逕送上級法院。
                                    書記官  陳  盈  真
中    華    民    國   100    年    1     月    18    日
附錄本案論罪科刑法條全文：
中華民國刑法第339條
（普通詐欺罪）
意圖為自己或第三人不法之所有，以詐術使人將本人或第三人之
物交付者，處 5 年以下有期徒刑、拘役或科或併科 1 千元以下
罰金。
以前項方法得財產上不法之利益或使第三人得之者，亦同。
前二項之未遂犯罰之。
附表：
附表
┌──┬───┬─────┬─────┬────┬────┐
│編號│發票人│支票號碼  │票載金額  │ 票載發 │付款銀行│
│    │      │          │（新台幣）│ 票  日 │        │
├──┼───┼─────┼─────┼────┼────┤
│1   │長德開│AA0000000 │23萬5000元│99年4月 │玉山銀行│
│    │發股份│          │          │12日    │長春分行│
│    │有限公│          │          │        │        │
│    │司    │          │          │        │        │
├──┼───┼─────┼─────┼────┼────┤
│2   │儀豐產│AA0000000 │24萬7500元│99年4月 │第一銀行│
│    │業有限│          │          │21日    │板橋分行│
│    │公司  │          │          │        │        │
└──┴───┴─────┴─────┴────┴────┘